臺灣士林地方法院民事判決
111年度訴字第164號
原      告  凱基商業銀行股份有限公司


法定代理人  魏寶生


訴訟代理人  陳靜盈
            蔣郁瑤
            林盟凱
            蘇智亮
被      告  李思明
            李思遠
            李芷瑩
上列當事人間代位請求分割遺產事件，本院於中華民國111年5月
25日言辯論終結，判決如下：
    主  文
准將被告李思明、李思遠、李芷瑩與被代位人李思緯之被繼承人
李義鎔所遺如附表一編號1至7所示遺產予以分割，並按其等如附
表二編號1至4所示應繼分比例各四分之一分割為分別共有。
訴訟費用新臺幣壹萬陸仟壹佰肆拾柒元，由兩造按附表二編號1
至4所示應繼分比例負擔如附表二編號1至4所載金額。
    事實及理由
甲、程序事項：
    本件被告三人均經合法通知，無正當理由未於言詞辯論期日
    到場，核無民事訴訟法第386條所列各款情形，爰依原告之
    聲請，由其一造辯論而為判決。
乙、實體事項：
壹、原告主張：
一、訴外人即被代位人李思緯積欠原告（原名萬泰商業銀行股份
    有限公司）新臺幣（下同）78,531元及其利息，經原告取得
    本院90年度促字第22569號支付命令暨確定證明書，並持以
    聲請強制執行，由本院90年度執字第18188號受理後，因李
    思緯無財產可供執行，而核發債權憑證（下稱系爭債權憑證
    ），其後原告陸續持系爭債權憑證向本院聲請強制執行李思
    緯之財產，均執行無著。
二、又訴外人即被繼承人李義鎔於民國88年11月2日死亡，遺有
    如附表一編號1至7所示土地（下稱系爭遺產），其子女即李
    思緯與被告三人均未向本院聲明拋棄繼承，依法由其等按應
    繼分比例各1/4繼承系爭遺產。嗣李思緯與被告三人就系爭
    遺產已於106年4月11日辦妥繼承登記，並保持公同共有，系
    爭遺產亦無不能分割之情事，李思緯自得以行使遺產分割請
    求權方式取得財產，進而清償積欠原告之上開債務，惟李思
    緯迄今均怠於行使，名下又別無其他財產可供執行，致原告
    於110年間持系爭債權憑證向本院聲請對李思緯所公同共有
    如附表一編號3所示土地為強制執行，經本院110年度司執字
    第44888號受理後，以該土地係公同共有尚未分割為由，函
    知原告應提起分割遺產訴訟，否則強制執行程序無法續行，
    原告為保全對李思緯之上開債權，依民法第242條、第1164
    條規定，自得代位李思緯訴請分割系爭遺產，並按李思緯與
    被告三人應繼分比例各1/4分割為分別共有，為此，爰依上
    開規定提起本訴等語。
三、並聲明：准將被告三人與李思緯之被繼承人李義鎔所遺系爭
    遺產予以分割，並按其等如附表二編號1至4所示應繼分比例
    各1/4分割為分別共有。
貳、被告方面：
一、李芷瑩雖未於言詞辯論期日到場，惟其提出書狀表示目前沒
    有要提出抗辯，一切尊重法院判決。
二、李思明、李思遠則未於言詞辯論期日到場，亦未提出書狀作
    何聲明或陳述。
參、原告主張之上開事實，業據其提出繼承系統表、系爭債權憑
    證及其繼續執行紀錄表、土地登記謄本及異動索引、本院民
    事執行處110年10月13日士院擎110司執如字第44888號函為
    證（見本院卷第252、264至347頁），並有臺北市士林地政
    事務所110年11月30日北市士地籍字第1107021721號函附繼
    承登記申請資料、本院民事紀錄科查詢表在卷足憑（見本院
    卷第222至234、366頁），核屬相符，堪認屬實。
肆、按繼承人得隨時請求分割遺產。但法律另有規定或契約另有
    訂定者，不在此限，民法第1164條定有明文。次按債務人怠
    於行使其權利時，債權人因保全債權，得以自己之名義，行
    使其權利，民法第242條前段亦有明定。查原告對李思緯有
    前揭債權存在，而李義鎔於88年11月12日死亡，其所遺之系
    爭遺產，由李思緯與被告三人按應繼分比例各1/4繼承，嗣
    其等於106年4月11日辦妥繼承登記，並保持公同共有，惟系
    爭遺產無不能分割之情形，亦無公同共有存續期間或分管契
    約之約定，李思緯自得隨時請求分割系爭遺產，然其迄今均
    未為之，顯見李思緯確有怠於行使上開權利之情事，致原告
    無法就其分得部分取償，故原告代位行使李思緯對系爭遺產
    分割之權利，自屬有據。又原告主張將系爭遺產按李思緯與
    被告三人應繼分比例各1/4分割為分別共有，經本院審酌該
    分割方案，與李思緯與被告三人之利益相當，且其等據此分
    割後，可就分得之應有部分自由處分、設定負擔，對其等而
    言均屬有利，故原告主張之上開分割方案，核屬公允、適當
    ，應予准許。
伍、從而，原告依民法第242條、第1164條規定，代位李思緯請
    求將被繼承人李義鎔所遺之系爭遺產予以分割，並按被告三
    人與李思緯如附表二編號1至4所示應繼分比例各1/4分割為
    分別共有，為有理由，應予准許。
陸、本件訴訟費用額確定為16,147元（即第一審裁判費16,147元
    ，至於原告溢繳部分本院已依職權裁定返還）。而按因共有
    物分割、經界或其他性質上類似事件涉訟，由敗訴當事人負
    擔訴訟費用顯失公平者，法院得酌量情形，命勝訴之當事人
    負擔其一部；共同訴訟人於訴訟之利害關係顯有差異者，法
    院得酌量其利害關係之比例，命分別負擔，民事訴訟法第80
    條之1、第85條第1項但書定有明文。又代位分割遺產之訴，
    係由原告以自己名義主張代位權，以保全債權為目的而行使
    債務人之遺產分割請求權，原告與被告之間實屬互蒙其利，
    故依前揭規定及說明，本件訴訟費用應由李思緯與被告三人
    按附表二編號1至4所示應繼分比例負擔如附表二編號1至4所
    示金額，並由原告負擔李思緯之訴訟費用。
柒、據上論結，本件原告之訴為有理由，依民事訴訟法第385條
    第1項前段、第80條之1、第85條第1項但書，判決如主文。
中　　華　　民　　國　　111 　年　　6 　　月　　22　　日
                  民事第二庭  法  官  蘇錦秀
附表一：
編號 財產種類 財產所在地 面積（平方公尺） 公同共有權利範圍 1  土地 臺北市○○區○○段○○段00地號 32 1978/10000 2 土地 臺北市○○區○○段○○段00地號 53 601/10000 3 土地 臺北市○○區○○段○○段00地號 89 1/3 4 土地 臺北市○○區○○段○○段00地號 3 1/3 5 土地 臺北市○○區○○段○○段00地號 9 4/576 6 土地 臺北市○○區○○段○○段00地號 38 4/576 7 土地 臺北市○○區○○段○○段000地號 3 1/9 
附表二：
編號 繼承人姓名 應繼分比例 訴訟費用負擔金額（新臺幣） 備註  1  李思緯 1/4 4,037元 由代位人原告負擔。  2 李思明 1/4 4,037元   3 李思遠 1/4 4,037元   4 李芷瑩 1/4 4,036元 為使金額合計16,147元，故此部分少1元。 訴訟費用負擔金額合計   16,147元  
以上正本係照原本作成。
如對本判決上訴須於判決送達後20日內向本院提出上訴狀。如委
任律師提起上訴者，應一併繳納上訴審裁判費。
中　　華　　民　　國　　111 　年　　6 　　月　　22　　日
                              書記官  詹欣樺